【裁判字號】    96,重訴,37
【裁判日期】    970122
【裁判案由】    損害賠償
【裁判全文】
臺灣嘉義地方法院民事判決              96年度重訴字第37號
原      告  丙○○
訴訟代理人  蔡碧仲律師
複代理人    陳怡禎律師
            陳偉展律師
            張宗存律師
被      告  甲○○
法定代理人  丁○○
            乙○○
被      告  丁○○
上列當事人間請求損害賠償事件，係原告於本院95年度簡上字第
238 號妨害名譽刑事案件提起附帶民事訴訟（95年度簡上附民字
第12號），經本院刑事庭於民國96年1 月31日裁定移送前來，於
民國97年1 月8 日言詞辯論終結，本院判決如下：
    主      文
被告應連帶給付原告新臺幣捌萬元，及自民國九十六年七月十三
日起至清償日止，按週年利率百分之五計算之利息。
被告丁○○應給付原告以新臺幣捌萬元為本金，自民國九十五年
年十一月二十四日起至民國九十六年七月十二日止，按週年利率
百分之五計算之利息。
被告應於自由時報之嘉義焦點版以長七公分、寬五公分之版面刊
登「本人於民國95年5 月8 日，在網路討論區刊登嘉義市○○路
沙鍋魚頭店老闆丙○○虐殺鄰居飼養之家犬、黑心沙鍋魚頭等不
實事項，詆毀丙○○之名譽，特此登報向丙○○道歉。道歉人：
甲○○」之道歉啟事一日。
原告其餘之訴駁回。
訴訟費用由被告連帶負擔。
本判決第一項、第二項得假執行，但被告如以新臺幣捌萬元預供
擔保，得免為假執行。
原告其餘假執行之聲請駁回。
    事實及理由
甲、原告主張：被告甲○○明知名為FASHIONGUIDE NETWORK之網
    站討論區並未設有瀏覽限制，討論區內容為不特定多數人得
    以見聞，竟意圖散佈於眾，於民國95年5 月8 日15時58分，
    在其嘉義市○○路27號住處以「林家公主」之暱稱登入該網
    站，未經任何查證以確認指摘內容之真實性，在討論區刊登
    標題為「請任何尊重生命的人都進來看看─黑心沙鍋魚頭（
    真實事件）」之文章，指摘址設嘉義市○○路之某沙鍋魚頭
    店老闆虐殺鄰居飼養之家犬，並註明嘉義市○○路僅有一家
    沙鍋魚頭店而特定其對象，指摘該店老闆虐殺鄰居飼養家犬
    之具體事件，足以毀損他人名譽。按「因故意或過失，不法
    侵害他人之權利者，負損害賠償責任。故意以背於善良風俗
    之方法，加損害於他人者亦同。違反保護他人之法律，致生
    損害於他人者，負賠償責任。但能證明其行為無過失者，不
    在此限。」、「不法侵害他人名譽而情節重大者，被害人雖
    非財產上之損害，亦得請求賠償相當之金額。其名譽被侵害
    者，並得請求回復名譽之適當處分。」民法第184 條、第
    195 條第1 項分別定有明文。查原告為該沙鍋魚頭店老闆，
    所經營之沙鍋魚頭店遠近馳名，且原告個人在社會上亦著有
    聲譽，然被告甲○○前揭妨害名譽之行為，顯已貶損原告在
    社會上之評價，更嚴重影響沙鍋魚頭店之商譽，致原告受有
    財產上及精神上之損害，依法被告甲○○應負損害賠償責任
    ，又被告丁○○為被告甲○○之法定代理人，依民法第187
    條第1 項規定，亦應負連帶賠償責任，爰依侵權行為法律關
    係，請求被告連帶賠償營業損失、精神慰撫金各新臺幣（下
    同）500 萬元並刊登如訴之聲明第2 項所示之道歉啟事，以
    回復原告之名譽等語，並聲明：被告應連帶給付原告1,000
    萬元，及自95年11月20日起至清償日止，按週年利率百分之
    五計算之利息；被告應在中國時報、聯合報及自由時報嘉雲
    南地區版之報頭下各以長7 公分、寬5 公分之版面刊登「本
    人於95年5 月8 日，在網路討論區刊登嘉義市○○路沙鍋魚
    頭店老闆丙○○虐殺鄰居飼養之家犬、黑心沙鍋魚頭等不實
    事項，詆毀丙○○之名譽，特此登報向丙○○道歉。道歉人
    ：甲○○」之道歉啟事1 日；願供擔保，請准宣告假執行。
乙、被告甲○○、丁○○則以：言論自由為人民之基本權利，有
    個人實現自我、溝通意見、追求真理、促進民主多元社會之
    正常發展等功能，維護言論自由與個人名譽之可能損失，兩
    相權衡，顯然有較高之價值，國家應給予最大限度之保障。
    是行為人以善意發表言論，對於可受公評之事而為適當之評
    論，或行為人雖不能證明言論內容為真實，但所言為真實之
    舉證責任應有相當程度之減輕（證明強度不必至於客觀之真
    實），且不得完全加諸於行為人。倘依行為人所提證據資料
    ，可認有相當理由確信其為真實，或對行為人乃出於明知不
    實故意捏造或因重大過失、輕率、疏忽而不知其真偽等不利
    之情節未善盡舉證責任者，均不得謂行為人為未盡注意義務
    而有過失。縱事後證明其言論內容與事實不符，亦不能令負
    侵權行為之損害賠償責任，庶幾與「真實惡意」原則所揭櫫
    之旨趣無悖。換言之，除非行為人惡意傳述不實之言論而加
    損害於他人，否則行為人不構成侵權行為，即侵權行為人僅
    負故意或輕率之重大過失責任而非抽象輕過失責任。查被告
    甲○○撰寫系爭文章，乃基於同情狗犬之遭遇，目的在呼籲
    臺灣各界尊重動物生命，希望大家更愛惜、保護動物，尊重
    生命，絕無刻意強調沙鍋店老闆所為或指出原告姓名，是被
    告甲○○所為，乃為保護動物之公益目的而做出可受公評之
    言論，並而非指摘他人是非，足見被告甲○○並無惡意詆損
    他人名譽之主觀意圖；再者，被告甲○○撰文之前，從南光
    鎖匙大王之夫婦所述而得知虐狗之事實，由當時該夫婦之極
    度悲慟語氣以觀，足使被告甲○○有相當理由信其為真實！
    是以，被告甲○○主觀上無惡意，客觀上有相當理由確信其
    為真實，且保護動物與公益有關，屬可受公評之事，從而，
    為確保言論自由之高度自主性，本件應不構成侵權行為。原
    告主張受有名譽傷害、營業損失云云，然此營業之損失與被
    告甲○○之行為，二者是否有相當因果關係，不無疑問，且
    被告甲○○無詆毀之惡意，倘有誹謗之行為，亦屬無心之過
    ，被告甲○○嗣後亦已於當初發文之網站為澄清，事實之真
    相也早已為社會大眾理解，而原告卻運用媒體及各種方式對
    社會大眾宣傳此事，並明確表明被告之學校及姓名，已造成
    被告極大之困擾與痛苦，為此希望兩造和平圓滿解決，被告
    多次展現誠意道歉並試圖和解，然因原告請求之金額過高，
    而被告尚在求學中，家庭經濟狀況亦不佳，實無法接受原告
    之請求等語資為抗辯，並聲明：原告之訴駁回。
丙、得心證之理由：
一、原告主張被告甲○○於95年5 月8 日於名為FASHIONGUIDE
    NETWORK 之網站討論區發表如附件所示之文章乙節，為被告
    所不爭執，堪信為真實。
二、原告主張被告甲○○之上開行為侵害其名譽權，被告則以前
    詞置辯。惟查：
  (一)被告甲○○於所述時、地，連接網際網路上網刊登文章，以
    「林家公主」之暱稱，在未設有瀏覽限制之FASHIONGUI DE
    NETWORK 之網站討論區，為不特定多數人得以見聞，刊登如
    附件所示標題為「請任何尊重生命的人都進來看看－黑心沙
    鍋魚頭（真實事件）」之文章，而上開網站討論區乃一般人
    上網皆得自行點閱，並無瀏覽限制，係屬不特定人得共見，
    亦為被告所不爭執，輔以上開網站文章所示資料，曾有暱稱
    maggie88、hermione peng 、小久爸、45小山田RPM 、JOJO
    小姑娘、沈睡的獅子、mandy628、fordogs 、喵狗萬萬歲、
    單眼皮女孩、zxzx、罪惡之都、小櫻、pulin 、太過分了、
    angelcat、eileenbebe、夏日陽光、hee 、虎斑貓、Anna-
    bell、頭腦很亂、xj0400、scad、nikki 、BOVA、snapple
    、筱詩名字被盜用等等網友上網留言回應表示意見（見嘉義
    市警察局第二分局嘉市警二偵字第0950003056號刑事偵查卷
    宗第10頁至第26頁），益徵被告甲○○有將前述事項，傳播
    於不特定多數人，使大眾週知之意圖及行為甚明。
  (二)被告辯稱所刊登文章內容指摘沙鍋魚頭店老闆以熱湯潑灑鄰
    居飼養之狗，致其當場死亡乙節，係由黃登發所告知者。然
    黃登發於被告甲○○被訴妨害名譽刑事案件第一、二審審理
    時到庭證稱略以：被告文章中所指被虐殺之狗為我所飼養無
    誤，於94年1 月14日下午5 時許，我親眼看到狗在嘉義市○○路122 號與124 號中間，遭沙鍋魚頭店員工用熱水潑灑，
    後因傷口感染皮膚病，拖幾個月，於同年3 月22日安樂死，
    我確有告知被告上情1 次，但非如文章中所稱馬上死亡，且
    有告以是員工潑熱水等語（見刑事第一審卷第15、16頁；刑
    事第二審卷第38頁至第40頁）。然被告甲○○所刊登文章內
    容卻係：「沒想到沙鍋魚頭『老闆』把一大鍋滾燙的熱油湯
    往來福身上淋，『當場』來福就過世了，死狀很悽慘，就像
    被活生生煮熟一樣」等語，顯與黃登發所告知被告之情節不
    符。而被告於刑事第一審審理時已陳稱略以：黃登發所證述
    係屬事實，文章記載成「老闆」是因為覺得3 、40歲就是老
    闆，這部分將員工寫成老闆，對告訴人（即本件原告）感到
    抱歉等語（見刑事第一審卷第16頁），被告復於刑事第二審
    審理時陳稱略以：黃登發用台語講說是附近沙鍋魚店的人從
    裝湯的桶子舀起熱水潑下去，狗就死掉了，我是知道狗死掉
    ，才問他為什麼死掉，他才告訴我，我當時沒有問他狗是多
    久之後死掉的，我沒有問過別人到底狗如何死掉，因為他就
    跟我說狗死掉了，我只是想要表達它的死狀很慘，所以文章
    中寫用熱油湯往狗身上淋，馬上就死掉了，這是我自己想的
    等語（見刑事第二審卷宗第46頁至第47頁），益徵被告甲○○所刊登之文章內容與黃登發所告知情節不符。況被告甲○○已自承未曾詢問原告、沙鍋魚頭店員工或其他人，稍加求
    證黃登發所述是否屬實，率即上網刊登文章，是該內容既非
    如黃登發所陳述，亦非詢問他人後所得，則無異係出自於被
    告甲○○自行杜撰或誇大事實之想像，縱黃登發所飼養之狗
    係遭原告所經營沙鍋魚頭店之員工以熱水潑灑，而傷口感染
    嗣經安樂死乙節屬實，被告甲○○刊登文章內容亦不無渲染
    誇大，而與黃登發告知之事實有未相符合之處。被告辯稱所
    指摘內容為事實，即難採信。
  (三)被告另辯稱該文章內容並非指涉原告之沙鍋魚頭店云云。然
    觀其文章所用字眼係「項圈店的隔壁附近是一間沙鍋魚頭店
    ，位於嘉義市○○路上，那條路只有這麼一家沙鍋魚頭」等
    語，既明白指出該沙鍋魚頭店位於嘉義市○○路上，而該條
    路上僅有此一家沙鍋魚頭店，且原告所經營之沙鍋魚頭店，
    不論位於中正路或光華路上，店名均為「丙○○沙鍋魚頭店
    」，是被告甲○○文章所用之特徵描述，縱未明白記載係「
    丙○○沙鍋魚頭店」，然亦屬可得推知，足以特定即為「丙○○沙鍋魚頭店」，而該店之老闆即為原告無疑，被告所辯
    即不可採。又指摘原告虐殺鄰居之家犬，非僅陳述抽象事實
    ，亦非僅為意見或價值判斷之表示，顯屬具體事件，且從保
    護動物，有無愛心之角度，檢視從事餐飲業者之個人品德等
    社會評價，上開指摘內容，確係有使其名聲可能產生負面評
    價，即堪認足以損害原告之名譽。再者，被告甲○○對於其
    所聽聞之事，既未經任何求證，而發表之文章內容亦與所聽
    聞之內容有若干齲齬，對其所指摘之上開具體事件，足以貶
    損原告之社會評價，亦應有所認識，仍付諸實現，難認被告
    甲○○無妨害名譽之未必故意。基此，被告甲○○主觀上具
    有散布於眾之意圖及妨害名譽之未必故意，客觀上所指摘者
    ，亦屬於足以損害原告名譽之具體事件，足認定被告甲○○
    之行為該當於侵害原告名譽權之構成要件。
三、按刑法第310 第3 項前段規定「對於所誹謗之事，能證明其
    為真實者，不罰」，係基於「真實抗辯原則」所定，針對言
    論內容與事實相符者之保障，並藉以限定刑罰權之範圍，非
    謂指摘或傳述之行為人，必須自證其言論內容確屬真實，始
    能免於刑責。行為人雖不能證明言論內容為真實，但依其所
    提證據資料，認為行為人有相當理由確信其為真實者，即不
    能以誹謗之刑責相繩，亦不得以此項規定而免除檢察官或自
    訴人於訴訟程序中，依法應負行為人故意毀損他人名譽之舉
    證責任，或法院發現其為真實之義務。就此而言，刑法第
    310 條第3 項與憲法保障言論自由之旨趣並無牴觸，司法院
    大法官會議釋字第509 號解釋文已闡釋憲法對言論自由保障
    與國家以刑罰公權力介入言論自由保障之界線。而由上揭解
    釋意旨以觀，僅在減輕被告（即行為人）證明其言論，即指
    摘或傳述誹謗事項為真實之舉證責任，但被告仍須提出「證
    據資料」，證明有理由確信其所為言論（即指摘或傳述誹謗
    事項）為真實，否則仍有可能構成誹謗罪刑責。而「證據資
    料」係言論之依據，此所指「證據資料」應係真正，或雖非
    真正，但其提出並非因惡意或重大輕率前提下，有相當理由
    確信其為真正者而言。申言之，行為人就其發表之言論所憑
    之證據資料，雖非真正，但其提出過程並非因惡意或重大輕
    率，而有相當理由確信其為真正，且應就所提出之證據資料
    ，說明依何理由確信所發表言論之內容為真實，始可免除誹
    謗罪責；若行為人就其發表之言論所憑之證據資料原非真正
    ，而其提出過程有惡意或重大輕率情形，只憑主觀判斷而杜
    撰或誇大事實，公然以貶抑言詞散布謠言、傳播虛構具體事
    實為不實陳述，而達於誹謗他人名譽之程度，自不得援引上
    開規定據以免責。又刑法第311 條第3 款所定「對於可受公
    評之事而為適當評論」者，即表彰「合理評論原則」；至所
    稱「可受公評之事」，係指依其事件性質與影響，應受公眾
    之評論評斷或批評者而言，至於是否屬可受公評之事，其標
    準如何，則應就具體之事件，以客觀之態度，社會公眾之認
    知及地方習俗等資為審認，一般而言，凡涉及國家社會或多
    數人之利益者，皆屬之；而所謂「適當之評論」，即其評論
    不偏激而中肯，未逾越必要範圍之程度者而言，至其標準仍
    應就社會一般之通念，以客觀之標準決之。即行為人對於可
    受公評之事，就其個人主觀價值判斷，提出其主觀評論意見
    ，而無情緒性或人身攻擊性之言論，方屬本款之適當評論。
    經查：
  (一)依黃登發所告知情節，其飼養之狗係遭沙鍋魚頭店之「員工
    」潑「熱水」後，「1 、2 個月後安樂死」，然被告甲○○
    所刊登文章卻記載：來福遭沙鍋魚頭店老闆潑熱油湯後，當
    場就過世等語，顯與黃登發所述不同；被告甲○○雖僅為個
    人，非如媒體等機構，有較強大之查證權力或有公器可供調
    查，得以追探黃登發所告知之事是否屬實，其雖不必盡到完
    全查證所表達言論為真實責任，然亦必須有相當理由確信其
    為真正，而出於善意之評論，非得以恣意反於所聽聞之事而
    為之。本件被告以黃登發所告知之情節，率爾上網刊登以「
    黑心沙鍋魚頭（真實事件）」為標題之文章，未經稍加求證
    於當事人，是否確為真實事件，已屬未洽，又坦承部分情節
    為其所「想像」，並非如黃登發所述，於本院審理時尚供述
    ：黃登發到庭所為之證述無誤，當時交談係用台語，並沒有
    主動問，也沒有仔細聽等語（見刑事第二審卷第42頁），是
    被告提出其言論之依據所憑「證據資料」係指黃登發所告知
    ，然卻坦承上網刊登文章內容與黃登發所述未盡相符，且亦
    未仔細聽或再加求證，即輕率上網刊登文章，則又有何相當
    理由確信其為真正，其僅只憑主觀判斷，認該狗不見，係因
    沙鍋魚頭店老闆不喜歡狗，而將之活生生以熱油湯潑灑當場
    致死，即無法證明其確信所指摘內容為真實。
  (二)又經營餐飲業之老闆，其愛護或尊重動物生命與否，性質上
    屬老闆個人對於動物生命之意識問題，與其經營餐飲小吃是
    否盡到維護消費者食之權益等方面，似難謂係應受公眾之評
    論或批評，然亦非謂從事經營餐飲之人皆可以維護環境衛生
    為由，任意以各種方式驅趕靠近之動物，甚至虐殺之。縱認
    該事件與公益有關，被告亦應係將該事件，即是否不愛護動
    物、不尊重生命等情，為適當之評論，不得逾越必要範圍。
    惟被告於文章中寫道：「由於沙鍋魚頭老闆（年約30至40歲
    壯漢）不喜歡狗」、「事後老闆娘悲憤激動去問沙鍋魚頭老
    闆為什麼要這樣做，那個年輕老闆只是不在乎的說：老了就
    該死了啊」、「現在她只能盡量保護另一隻狗不要遭受同樣
    的命運」、「再怎麼討厭她為什麼要對一隻狗下手」、「老
    闆娘說也許是因為他曾跟其他人說這家沙鍋魚頭是用豬頭骨
    熬湯（一般都用大骨），吃了對皮膚不好別去買，才惹來老
    闆的不滿」、「我不曉得怎樣才可以抵制沒人性的沙鍋魚頭
    店」、「請住在嘉義的人千萬不要再去這家店」等語，就此
    究竟與原告不尊重動物生命事件，有何關連，已有疑義，況
    被告又以「黑心沙鍋魚頭（真實事件）」為標題，而所稱「
    黑心」，於一般消費者對於經營餐飲業之認知，無非係提供
    之餐點衛生欠佳，料理難食，價格昂貴等負面評價，顯有抵
    制一般社會大眾前往消費之意涵，即難認係出於善意評論原
    告是否不尊重生命乙事。
  (三)憲法保障言論自由，係不容剝奪之權利，無庸置疑，然言論
    自由權利之保障，應限定在正當之權利行使，不能使他人名
    譽因而受到損害，此亦為現代憲政國家之基本理念。以發表
    文章方式評論，必有其事實或立論根據為憑，非得以虛擬杜
    撰或造假陳詞，假言論自由之名，行詆毀他人名譽之實，特
    別係網際網路發達之現今，流傳更為迅速而無遠弗屆，縱被
    告僅係因愛護動物而起憐憫之心，然卻僅因黃登發告知有虐
    狗一事，未稍加求證，遽上網刊登文章，且所刊登者又自行
    添加情節而與黃登發所告知不同，旋引起網友一陣撻伐，對
    原告之名譽已有所毀損，難認係應受言論自由保障之正當權
    利行使。綜上，本件難認有何相當之理由確信被告上網刊登
    之文章內容係屬事實，復又難認係基於善意評論，其上網刊
    登文章，指摘原告虐殺動物之不實具體事件，足以毀損原告
    之名譽，應屬無疑。
四、按「因故意或過失，不法侵害他人之權利者，負損害賠償責
    任。」、「不法侵害他人之身體、健康、名譽、自由、信用
    、隱私、貞操，或不法侵害其他人格法益而情節重大者，被
    害人雖非財產上之損害，亦得請求賠償相當之金額。其名譽
    被侵害者，並得請求回復名譽之適當處分。」民法第184 條
    第1 項前段、民法第195 條第1 項前段分別定有明文。本件
    被告甲○○故意侵害原告之名譽權，則原告請求被告甲○○
    賠償相當之金額及回復名譽之適當處分，自屬有據。而按「
    無行為能力人或限制行為能力人，不法侵害他人之權利者，
    以行為時有識別能力為限，與其法定代理人連帶負損害賠償
    責任。」民法第187 條第1 項亦有明文。被告甲○○為77年
    3 月19日生，於95年5 月8 日為上開侵權行為時，係未滿20
    歲之限制行為能力人，且就讀高中3 年級，自屬有識別能力
    之限制行為能力人，而原告主張被告丁○○為被告甲○○之
    母乙節，為被告所不爭執，則原告主張被告丁○○為被告之
    法定代理人而應與被告甲○○負連帶賠償責任，亦屬有據。
    經查：
  (一)被告主張被告甲○○目前尚就讀於屏東商業技術學院，以打
    工方式賺取學費及生活費，被告丁○○則因身體狀況不佳，
    目前無工作等情，為原告所不爭執，堪信為真實，復查被告
    丁○○於94年度之利息收入合計為39,857元，此有司法院稅
    務電子閘門財產所得調件明細表附卷可按（見本院卷第29頁
    至第31頁），則以存款利息年利率百分之三換算，被告丁○○於該年度之存款金額約為132 萬元，原告則為國中畢業，
    為沙鍋魚頭店經營者。本院斟酌被告甲○○所為侵權行為之
    態樣、動機及兩造之學歷、經濟環境、社會地位等一切情狀
    ，認原告請求之慰撫金以8 萬元為適當，逾此範圍慰撫金請
    求，實屬過高，不能准許。
  (二)關於回復名譽適當處分之請求部分，被告抗辯其曾在網路上
    張貼澄清文章乙節，雖為原告否認。查被告雖已提出奇摩電
    子信箱文件為證，而該等文件縱認為真，惟依上開文件至多
    僅能證明被告甲○○曾在名為FASHIONGUIDE NETWORK之網站
    討論區發表澄清文章，但其前所張貼侵害原告名譽之文章已
    經網友轉貼，且被告亦未證明其已依95年6 月21日寄給收件
    者linlala616@hotmail.com之電子信件所載，將該澄清文章
    貼在各大論壇及BBS ，自難謂已適當回復原告之名譽。本院
    斟酌本件被告甲○○係於95年5 月8 日在網路上刊載文章，
    該文章隨即於被告甲○○於95年6 月12日應訊後不久即遭刪
    除，而被告甲○○因本件遭檢察官提起公訴後，亦僅有自由
    時報對原告為採訪而為報導，本院並斟酌上情及前項所示兩
    造之學歷、經濟狀況以及社會地位等，認為被告僅須於自由
    時報之嘉義焦點版以長7 公分、寬5 公分之版面刊登「本人
    於95年5 月8 日，在網路討論區刊登嘉義市○○路沙鍋魚頭
    店老闆丙○○虐殺鄰居飼養之家犬、黑心沙鍋魚頭等不實事
    項，詆毀丙○○之名譽，特此登報向丙○○道歉。道歉人：
    甲○○」之道歉啟事1 日，即足以回復原告之名譽，就此部
    分，原告請求被告同時在中國時報及聯合報刊載上開道歉啟
    事，並非適當，不能准許。
五、至原告主張被告之行為嚴重損害其之商譽，造成其營業損失
    乙節，為被告否認。原告雖主張以其自95年5 月起至12月止
    支付宅急便外送費用分別為2,830 元、2,360 元、4,360 元
    、7,090 元、5,790 元、6,420 元、10,340元、10,700元，
    足認因被告甲○○之行為致原告之營業量僅平時之五分之一
    至二分之一云云，惟依原告提出之客戶交易明細僅記載各該
    日期之運費金額，並未記載所交付運送之物品品名，則自無
    從以上開費用之數額認定原告出售商品之數額，況且原告並
    未主張、證明其營業僅外送1 種，則外送商品數量縱有減少
    ，亦不能證明其營業額亦有減少，又縱上開費用確係原告外
    送商品所支付之費用，惟原告並未提出其於被告甲○○為本
    件侵權行為前之外送費用明細，已難認其於95年5 月至7 月
    費用之減少（即外送商品之減少）係因被告甲○○之行為所
    致，況且，被告主張如附件所示文章，於被告甲○○於第一
    次警詢後不久即遭警刪除乙節，為原告所不爭執，堪信為真
    實，而被告甲○○第一次接受警詢時間為95年6 月12日（見
    嘉義市警察局第二分局嘉市警二偵字第0950003056號刑事偵
    查卷宗第1 頁），若被告甲○○之行為確造成原告營業損失
    ，則依經驗，其影響應遞減，惟依上開費用之數量以觀，95
    年7 月較同年6 月增加約百分之八十五、同年8 月又較7 月
    增加約百分之六十二，但同年9 月則較8 月減少約百分十九
    ，同年9 月與10月則無明顯增減，但11月又較10月大幅增加
    約百分之六十二，準此可知，原告所支付上開運費應本即有
    所增減，否則何以95年9 月之費用會較8 月減少約百分之十
    九，而11月又突然較10月增加約百分之六十二？至原告所提
    出核定稅額繳款書至多僅能證明主管機關查定銷售額及課徵
    之稅金，不能證明原告之營業因被告甲○○之行為而受損害
    。此外，原告又未提出其他證據證明其確受損害，則原告請
    求被告連帶賠償營業損失500 萬元部分，自屬無據。
六、次按給付無確定期限者，債務人於債權人得請求給付時，經
    其催告而未為給付，自受催告時起，負遲延責任。其經債權
    人起訴而送達訴狀，或依督促程序送達支付命令，或為其他
    相類之行為者，與催告有同一之效力；遲延之債務，以支付
    金錢為標的者，債權人得請求依法定利率計算之遲延利息；
    應付利息之債務，其利率未經約定，亦無法律可據者，週年
    利率為百分之五，為民法第229 條第2 項、第233 條第1 項
    前段、第203 條所明定。查原告並未舉證證明其提起本件訴
    訟前曾催告被告給付，或依督促程序送達支付命令，或為其
    他相類之行為，則原告主張其得請求自95年11月20日即本件
    訴訟繫屬日起，按法定利率即週年利率百分之五計算之利息
    ，即屬無據，惟本件係屬侵權行為損害賠償之債，屬給付無
    確定期限者，且係以支付金錢為標的，原告自得依上揭法律
    規定請求給付自起訴狀繕本送達之翌日起之遲延利息。經查
    被告丁○○（亦為被告甲○○之法定代理人之一）係於95年
    11月23日收受刑事附帶民事訴訟起訴狀繕本，而被告甲○○
    之另一法定代理人乙○○則於96年7 月12日始收受起訴狀繕
    本，則原告就被告應連帶給付之上開金額，請求(一)被告應連
    帶給付自96年7 月13日起至清償日止，按法定利率即週年利
    率百分之五計算之利息，(二)被告丁○○給付以8 萬元為本金
    ，自95年11月24日起至96年7 月12日止，按法定利率即週年
    利率百分之五計算之利息部分，於屬有據，逾此範圍之利息
    請求，於法無據，不能准許。
七、從而，原告依侵權行為之法律關係，請求(一)被告連帶賠償8
    萬元，及自96年7 月13日起至清償日止，按法定利率即週年
    利率百分之五計算之利息，(二)被告丁○○給付以8 萬元為本
    金，自95年11月24日起至96年7 月12日止，按法定利率即週
    年利率百分之五計算之利息，及(三)被告應於自由時報之嘉義
    焦點版以長7 公分、寬5 公分之版面刊登「本人於95年5 月
    8 日，在網路討論區刊登嘉義市○○路沙鍋魚頭店老闆丙○○虐殺鄰居飼養之家犬、黑心沙鍋魚頭等不實事項，詆毀丙○○之名譽，特此登報向丙○○道歉。道歉人：甲○○」之
    道歉啟事1 日部分為有理由，應予准許；逾此範圍之請求，
    於法無據，不能准許。
八、本件判決所命被告給付之金額部分未逾50萬元，依民事訴訟
    法第389 條第1 項第5 款規定，應依職權宣告假執行，是就
    此部分，原告雖陳明願供擔保請求宣告假執行，惟應認其僅
    係促請本院為上開宣告假執行職權之發動而已，應由本院依
    職權為假執行之宣告，至被告部分，則由本院酌定相當擔保
    金額，依職權宣告被告如預供所定擔保金額，亦得免為假執
    行；至命為回復名譽之適當處分部分，因該道歉啟事若經刊
    登，即永久存在該新聞紙，無從回收，自應認被告因該假執
    行恐受不能回復之損害，是就原告此部分之假執行之聲請，
    不能准許，應予駁回；此外，原告其餘之訴既經駁回，其該
    部分假執行之聲請已失所附麗，應併駁回之。
丁、訴訟費用負擔之依據：民事訴訟法第79條、第85條第2項。
中    華    民    國    97    年    1     月    22    日
                  民事第一庭  法  官  林望民
以上正本係照原本作成
如對本判決上訴，須於判決送達後20日內向本院提出上訴狀
中    華    民    國    97    年    1     月    22    日
                              書記官  陳慶時


司法院資訊處製作；財團法人民間司法改革基金會備份。
